【裁判字號】    89,上易,23
【裁判日期】    891220
【裁判案由】    竊盜
【裁判全文】
福建高等法院金門分院刑事判決                      八十九年度上易字第二三號
    上  訴  人  福建金門地方法院檢察署檢察官
    被      告  甲○○  男  廿.
                        住臺灣.
                        現居馬.
                        身分證.
右列上訴人因被告竊盜案件，不服福建金門地方法院八十九年度連易字第五號，中華
民國八十九年七月廿一日第一審判決 (聲請處刑案號：福建金門地方法院檢察署八十
八年度連偵字第一○二號) ，提起上訴，本院判決如左：
    主  文
上訴駁回。
    理  由
一、公訴要旨：
    檢察官第一審聲請以簡易判決處刑，指被告甲○○於民國八十六年七月廿三日下
    午十一時左右，與綽號﹁小黑﹂之人共同意圖為自己不法之所有，在臺灣省臺北
    縣土城市○○路○段中正路交岔路口附近，竊取黃日興所有ＧＧＴ一六九號機車
    ，得手後將車牌懸掛於邱榮華 (聲請處刑書誤載為劉榮華) 所有另一機車使用，
    於同年十月廿二日在同市○○路○段八五號行車違規經警告發，循查獲上情，
    因而依刑法第三百二十條第一項罪名訴請處斷。
二、本院之判斷：
  (一)犯罪事實所憑之證據，除須具備合法之證據能力外，就其證據之實質內容而言
      ，無論其為直接證據或間接證據，在訴訟上之證明，均須達於通常一般之人無
      所懷疑而得確信其為真實之程度，始足據為有罪認定之基礎。若未達此一程度
      而有合理之懷疑存在，依據﹁罪證有疑，利歸被告﹂之無罪推定法則，必須儘
      先為有利被告之推斷 (參考最高法院七十六年度台上字第四九八六號判例意旨
      ) 。
  (二)公訴人指被告涉嫌竊盜，係以：被告在警訊中所為行竊自白內容，與被害人黃
      日興所述失竊情節相符，而被告嗣就警訊中自白之任意性所為抗辯，復經證人
      即承訊警員否認刑求，且被告因行車違規為警查獲，告發單上所載車號確與本
      案失竊車輛相符，為其論據。經查：
    １、司法警察官詢問犯罪嫌疑人，除有急迫情況並經記明筆錄者外，應全程連續
        錄音，筆錄所載內容與錄音之內容不符者，不得以其不符部分作為證據，為
        刑事訴訟法第一百條之二，同法第一百條之一第一項、第二項所明定。立法
        理由略謂：司法警察官或司法警察之詢問筆錄，在訴訟程序中，時有被告或
        辯護人以非其真意或遭受刑求而為質疑，為建立詢問筆錄之公信力，以擔保
        程序之合法，遂增訂此一規定，責其在詢問過程中連續錄音以備偵審機關調
        取勘驗，藉以發見真實，並確保自白之任意性。從而被告之警訊筆錄如未依
        法定程序連續錄音以擔保其供述之任意性者，除法律別有規定或被告就該自
        白之真實性、任意性並無爭執者外，自不得遽採為不利被告之認定基礎。2.
    ２、本件被告在偵審中一再辯稱：其在警訊中所為自白，係在意志不得自主之情
        況下所為不實陳述。經查無警訊錄音資料可供勘驗，筆錄內亦未記載有何不
        能錄音之急迫情形，證人即承辦警員劉靜安在偵查中則稱當時未依規定錄音
         (連偵字一○二號卷第卅三頁背面) 。被告對於供述內容之任意性既有爭執
        ，依法用以擔保供述任意性之法定證明方法復因原司法警察機關怠於遵守錄
        音規定而無從保存，本於刑事訴訟之道義性，由於蒐證機關職務懈怠所造成
        之訴訟上不利益，自不得責由被告承擔，亦不得任由違背法定偵查秩序之司
        法警察人員逕以自己片面之陳述擔保詢問程序之合法。原判決排除被告在警
        訊中所為不利於己之陳述，並於理由項下說明對於承詢司法警察人員否認刑
        求之證言不予採納之原因，據上說明並無違誤。
    ３、被告在警訊中所為自白既因欠缺任意性之擔保而無從憑信，僅依被害人黃日
        興事後發現失竊之指訴，客觀上尚無從證明該車究係何人所竊。縱認被告於
        事後確曾因行車違規而經警查獲持用贓物，自社會通常生活經驗上觀之，持
        有贓物之原因本非限於不法行竊一端，或因不知情而合法買受、借用，或因
        知情而故買、收受，或因另為強盜、強奪等其他不法財產犯罪，皆屬不無可
        能，非必即為直接行竊一端，而刑事被告依法並無自證無罪之義務，倘就積
        極證據調查結果不能證明其為直接行竊之人，亦難徒因其持有贓物而任意推
        定其犯竊盜罪。原審依調查結果，認為卷存證據不足以積極證明被告犯竊盜
        罪，證人邱榮華、邱陳春慧復證實被告駕駛違規車輛應為ＧＧＪ一六九號而
        非系爭ＧＧＴ一六九號失竊機車，據此諭知無罪判決，適用法則核無不當，
        應予維持。
  (三)檢察官提起上訴，無非以１、被告在警訊中所為自白雖未依法錄音，但證人即
      原承辦司法警察機關人員孫錫明、劉靜安俱證稱並未刑求，參照最高法院八十
      八年度臺上字第五七六二號判決意旨，仍非不得以該筆錄作為犯罪證據，並聲
      請傳訊同司法警察機關其餘承辦人員楊乾城、蔡可馨、曾進議以證明並未刑求
      ，２、被告駕車違規，依違規告發單所載及告發警員傅煥昇所述，違規機車之
      車號確與失竊車輛相符，而證人邱榮華、邱陳春慧與被告或有僱用故舊之誼、
      或則於違規時同車乘載利害攸關，證詞難免偏頗云云，指摘原判決不當。惟查
      ：司法警察機關詢問被告所得自白筆錄，如就自白之任意性涉有爭執，又未遵
      守法定程序連序錄音，以致無從勘驗錄音證明詢問過程之合法性時，不得以承
      辦司法警察機關人員之陳述自為供述任意性之擔保，已如前述。至於上訴人引
      用最高法院八十八年度臺上字第五七六二號另案判決意旨，主張未經錄音並不
      影響警訊之自白之合法性，經查該案就被告始終未就自白任意性加以爭執之情
      況而為立論， (見卷附判決全文) ，與本案情況顯不相同無從比附。而證人邱
      榮華所有機車之原有車號確為ＧＧＪ一六九號，非但迭據其與邱陳春慧結證無
      訛，依據卷附行車執照、車輛異動登記書、新領牌照登記書所載，該車之車號
      原為ＧＧＪ一六九號，嗣雖改發ＰＮＢ０五二號車牌，但車輛引擎編號SA25DB
      109193號及廠牌、型號、出廠時間均無二致，以ＧＧＪ一六九及ＧＧＴ一六九
      編碼方式之近似程度參互以觀，被告及證人邱榮華、邱陳春慧指陳告發員警傅
      煥昇誤辨誤寫，尚非全然無因，顯已足可對於公訴人所提入罪事證提出合理之
      質疑，而證人傅煥昇在臺灣板橋地方法院受託法官訊問時，對於上述疑義，均
      答以﹁沒有印象不記得﹂、﹁時間太久沒有印象﹂等等游移之詞，尤不足以形
      成被告有罪之確信。上訴人徒執己見指摘原判決此部分證據取捨之職權行使為
      不當，亦無可取。上訴為無理由，應予駁回。
三、依刑事訴訟法第三百六十八條判決如主文。
本案經檢察官劉家芳到庭執行職務。
中    華    民    國      八十九      年      十二      月      二十    日
                             福建高等法院金門分院刑事庭
                                 審判長法  官  沈  銀  和
                                       法  官  李  宗  榮
                                       法  官  林  勤  綱
右正本證明與原本無異。
不得上訴。
                                       書記官  李  麗  鳳
中    華    民    國        九十      年        一      月      十七    日


司法院資訊處製作；財團法人民間司法改革基金會備份。
